【裁判字號】    88,上訴,2539
【裁判日期】    890229
【裁判案由】    毒品危害防制條例
【裁判全文】
臺灣高等法院臺中分院刑事判決              民國八十八年度上訴字第二五三九號
    上  訴  人  臺灣臺中地方法院檢察署檢察官
    被      告  甲○○
    選任辯護人  黃興木
右上訴人因被告違反毒品危害防制條例案件，不服臺灣台中地方法院中華民國八十八
年八月十三日第一審判決（民國八十八年度訴字第二四八號，起訴案號：臺灣台中地
方法院檢察署民國八十七年度偵字第一九二一二、二五八九○、二五八九二號），提
起上訴，本院判決如左：
    主      文
上訴駁回。
    理      由
一、原審法院檢察署檢察官公訴意旨略以：被告甲○○（下稱被告）明知甲基安非他
    命係毒品危害防制條例所稱之第二級毒品，明知綽號「阿同」之人在販賣安非他
    命，竟與「阿同」基於犯意之聯絡與行為之分擔，由甲○○以自己名義替「阿同
    」申請○九三五─七六○七八三號、二九五六六六號、二九五三六六號行動電話
    供「阿同」販賣安非他命使用，並於「阿同」在販賣安非他命時把風，嗣於八十
    七年九月七日下午二時五十分許，在台中市○○路○○街廿三號二樓之一為警查
    獲，並扣得其所有之安非他命三八‧八公克、研磨石臼一組、塑膠空袋一包等物
    品，因認被告涉有毒品危害防制條例第四條第二項之販賣第二級毒品罪嫌等情。
二、按犯罪事實應依證據認定之，無證據不得推定其犯罪事實。又不能證明被告犯罪
    者，應諭知無罪之判決，刑事訴訟法第一百五十四條、第三百零一條第一項分別
    定有明文。再按被告之自白與事實是否相符，須依具體情事，如現場跡象、被害
    人指供或調查其他之必要證據，以認定之，不能憑空臆測，認為與事實相符，而
    採為判決基礎；又認定不利於被告之事實，須依積極證據，苟積極證據不足為不
    利於被告事實之認定時，即應為有利於被告之認定，更不必有何有利之證據，最
    高法院四十六年台上字第一七○號、三十年上字第八一六號分別著有判例可資參
    照。本件檢察官認被告涉犯販賣第二級毒品安非他命罪嫌，無非以起訴事實業據
    被告在警偵訊中供承在卷，並有扣案之安非他命三八．八公克、研磨石臼一組及
    塑膠空袋一包為其論據。
三、訊據被告堅決否認有何販賣第二級毒品之犯行，辯稱：綽號「阿同」者係渠所捏
    造，第○九三五─二九五六六六號、○九三五─二九五三六六號電話係他人所有
    ，僅○九三五─七六○七八三號電話係渠申請，因曾煥昇有手機需號碼，渠即馬
    上將該電話轉售曾煥昇。另扣案之物僅研磨石臼一組係渠所有，其他均非渠所有
    等語。經查被告在警訊中雖供陳：扣案之三八‧八公克安非他命係「阿同」給我
    的，因都是要我為他把風，在樓下注意有無警察再向他通風報信才給我的等語，
    並於檢察官偵查時供稱：綽號「阿同」者要我替他把風，看有無警察來，並於事
    後交付上開安非他命，且於收受該安非他命後始知綽號「阿同」者係在販賣安非
    他命，我另也申請二九五六六六、二九五三六六號電話，他也買去，給我四千元
    等語。惟查被告曾以五千元代價將○九三五─七六○七八三號行動電話讓售予曾
    煥昇，業據證人曾煥昇於原審調查時到庭結證明確。另○九三五─二九五六六六
    號電話係由吳進明於八十七年三月廿八日所租用，目前仍續租中，亦據證人吳進
    明於原審法院審理時供證屬實，並有八十八年五月十三日台灣大哥大股份有限公
    司函在卷可稽，另依該函所示，該公司之○九三五─二九五三六六號行動電話係
    由宜津企業有限公司花蓮分公司自八十七年二月二十七日起即租用，且仍正常使
    用中，足見，被告於警訊及檢察官偵查中所供述之轉讓電話予「阿同」者供販賣
    毒品之用等情，顯非屬實。又證人乙○○雖於警訊中供稱曾以○九三五─七六○
    七八三號電話向綽號「頭仔」者購買安非他命，惟亦供稱綽號「頭仔」確非被告
    等語，則上開電話既經被告轉讓予曾煥昇，已詳如前述，該綽號「頭仔」者既非
    被告甲○○，亦與被告於警訊中所供述曾受綽號「阿同」者之託，代為把風，非
    同一人，自不能僅憑乙○○指稱之電話及綽號「頭仔」等情，遽以認定將毒品安
    非他命販售予證人乙○○者即為被告。另被告於警訊中雖供承持有三八‧八公克
    之安非他命，然持有安非他命其用途多端，或供自行吸食（被告吸食安非他命罪
    責，曾經原審法院檢察署於八十七年九月廿二日為不起訴處分，及經本件判處罪
    刑確定）或供販賣或供轉讓，自亦難以被告持有安非他命即遽認係用以販賣。綜
    上所述，被告雖於警訊及偵查中自白替「阿同」把風，惟究係替「阿同」販賣安
    非他命或吸食安非他命或為其他情事把風均未明確。且被告於警訊、檢察官偵查
    中之自白，關於如何將申辦行動電話交由毒販「阿同」使用等情，經查證均非屬
    實，則被告自白綽號「阿同」者如何邀其把風一事，是否屬實，檢察官亦未有其
    他證據證明被告在何時何地參與販賣毒品犯行，或知悉他人在何時何地販毒而同
    意代為把風等情，自不得以被告於警訊、檢察官偵查時所為之自白，即遽以被告
    之顯有不實之自白作為認定被告有販賣犯行之證據，揆諸首揭法文規定及最高法
    院判例意旨，並無任何積極證據足資證明被告有何上開犯行，自應為被告有利之
    認定。此外，復查無其他確切證據，足認被告有何上開犯行，原審因而為被告無
    罪之諭知，自無不合。檢察官就販賣第二級毒品部分上訴意旨（就被告施用第一
    級毒品及第二級毒品原審判處罪刑部分未上訴，被告亦未上訴，已告確定）以被
    告於收受安非他命時已知綽號「阿同」者在販賣安非他命，同時受其委託交給前
    來取安非他命之人，並將行動電話轉讓證人所指用來連絡販賣安非他命之人，縱
    被告辯稱「阿同」係其虛構之人屬實，則販賣安非他命之人應係被告本人。退言
    之，被告亦顯與「阿同」有犯意聯絡及行為分擔等語。惟查被告經檢察官詢以「
    你是否知道他在販毒」時，答以「他拿給我那包東西，我才知道他在販毒」（見
    八十七年度偵字第一九三一三號卷廿六頁），是尚難認被告於收受安非他命時，
    即已知「阿同」者在販賣。另綜觀全卷，亦無被告受「阿同」者委託將安非他命
    交給前來取安非他命之人之證據。又販賣毒品者係綽號「頭仔」之人而非被告，
    已據證人乙○○證述明確，是檢察官上訴所指均屬臆測之詞，其上訴為無理由，
    應予駁回。另按沒收為從刑之一種，依主從不可分原則，應附隨於主刑而同時宣
    告之，除有罪、免刑等判決，於裁判時併宣告外，如諭知無罪之判決，既無主刑
    ，從刑亦無所附麗，故案內之違禁物，應另依刑法第四十條但書由檢察官聲請單
    獨宣告沒收，最高法院七十八年台非字第七二號著有判例。本件被告販賣毒品部
    分既已諭知無罪，則扣案之安非他命違禁物，自應由檢察官另行聲請單獨宣告沒
    收，併予敘明。
據上論斷，應依刑事訴訟法第三百六十八條，判決如主文。
本案經檢察官朱朝亮到庭執行職務。
中      華      民      國     八十九     年      二      月   二十九   日
                                   臺灣高等法院臺中分院刑事第三庭
                                         審判長法  官  方  艤  駐
                                               法  官  吳  信  銘
                                          法  官  王  德  麟
右正本證明與原本無異。
被告不得上訴。
檢察官得上訴。
如不服本判決應於收受送達後十日內向本院提出上訴書狀，其未述上訴之理由者並
得於提起上訴後十日內向本院補提理由書（均須按他造當事人之人數附繕本）。
                                               書記官  林  振  甫
中      華      民      國     八十九     年      三      月    一      日
                                                                        Ｄ


司法院資訊處製作；財團法人民間司法改革基金會備份。
